【裁判字號】    89,台上,3066
【裁判日期】    890531
【裁判案由】    殺人未遂
【裁判全文】
最高法院刑事判決                              八十九年度台上字第三○六六號
    上訴人  台灣高等法院高雄分院檢察署檢察官
    被  告  甲○○
右上訴人因被告殺人未遂案件，不服台灣高等法院高雄分院中華民國八十九年三月七
日第二審判決（八十九年度上訴字第三八號，起訴案號：台灣高雄地方法院檢察署八
十七年度偵字第二一○七六、二一二七六、二二五○四號），提起上訴，本院判決如
左：
    主  文
原判決撤銷，發回台灣高等法院高雄分院。
    理  由
本件原判決認定被告甲○○未經許可，持有具殺傷力仿ＳＭＩＴＨ＆ＷＥＳＳＯＮ廠
製造之轉輪改造玩具金屬手槍乙支（槍枝管制編號為0000000000），及子
彈多顆，持以強劫他人三只勞力士金錶逃逸（非法持有改造手槍、子彈及盜匪罪部分
，業經第一審判刑，被告上訴後撤回上訴而告確定）。經警於民國八十七年九月十日
凌晨三時許，在高雄市苓雅區○○○路二七八號前欲加逮捕時，被告竟基於妨害公務
之犯意，持裝填具殺傷力三顆子彈之上揭改造手槍，對準依法執行逮捕之警員陳威佃
施以脅迫，陳威佃見狀閃躲騎樓柱後，被告見警方支援警力陸續到場，自知難逃，舉
槍對準自己頭部連續扣板機圖自盡，因槍枝故障無法擊發，而遭警員捕獲，並扣得上
開改造手槍一枝（內填裝具殺傷力之子彈三顆），另在其褲袋內遭警查扣不具殺傷力
之土造子彈二顆等情，因而撤銷第一審關於殺人部分之判決，改判論處被告對於公務
員依法執行公務時，施脅迫罪刑（累犯），並以被告涉犯殺人未遂部分，經審理結果
認犯罪不能證明，惟以公訴人認此部分與上開論罪科刑部分為裁判上一罪，爰不另為
無罪之諭知，固非無見。
惟查(一)審理事實之法院，對於案內一切與論罪科刑有關之證據，除認為不必要者外，
均應詳加調查，然後基於調查所得之心證，以為判斷之基礎，故證據雖經調查，若有
其他必要部分未予調查，即與證據未經調查者無異，倘仍遽予判決，自屬刑事訴訟法
第三百七十九條第十款所稱應於審判期日調查之證據未予調查之當然違背法令。查被
告供明其曾舉槍朝自己頭部扣板機等語，證人陳威佃亦證稱「其轉至柱子後面持槍瞄
準被告時，見被告持槍對準自己太陽穴」等語。雖陳威佃於第一審法院審理中證稱：
「其持槍靠近被告時，被告即拿著槍指著伊，伊即找柱子掩護，並聽到一聲扣板機之
聲音，但沒有擊發，其同伴從後面趕上時，亦言明有聽到好幾聲扣板機之聲音」，證
人張英種於第一審法院審理中亦證稱：「有擊發，但沒有射出，可能係空包彈」云云
（詳第一審卷七十二頁），則上開擊發行為，係在與警方對峙時，抑或被告舉槍對準
自己頭部之時。又相關證人與被告之距離多遠，能否清晰聽見扣板機之聲音，被告果
有對執法人員為射擊行為，何以在場之警員，均未開槍反制﹖另依證人陳威佃之報告
書載明被告係遭警員李再添由後撲倒，為究明真相，自應就相關之人、事加以查證釐
清，並資為適用法律之依據，原審未詳加調查，調查職責尚有未盡。(二)又第一審法院
就被告所犯非經許可，持有改造槍彈罪，與強盜、妨害公務等犯罪，認犯意各別而分
論併罰。嗣該強盜、持有槍彈部分，經被告上訴後撤回上訴而告確定，原判決未於事
實及理由欄內明上開槍彈與妨害公務間有何直接關連，竟於主文中為沒收之諭知，
自有判決所載主文與事實、理由矛盾之違法。檢察官上訴意旨指摘原判決不當，尚非
全無理由，應認有撤銷發回更審之原因。
據上論結，應依刑事訴訟法第三百九十七條、第四百零一條，判決如主文。
中      華      民      國    八十九    年      五      月    三十一    日
                              最高法院刑事第十一庭
                                  審判長法官  莊  登  照
                                        法官  洪  明  輝
                                        法官  蔡  清  遊
                                        法官  黃  一  鑫
                                        法官  林  秀  夫
      右正本證明與原本無異
                                              書  記  官
中      華      民      國    八十九    年      六      月      七      日


司法院資訊處製作；財團法人民間司法改革基金會備份。
